臺灣基隆地方法院刑事判決　　　　　　　 96年度訴字第250號
公　訴　人　臺灣基隆地方法院檢察署檢察官
被　　　告　乙○○
上列被告因違反毒品危害防制條例案件，經檢察官提起公訴（96
年度毒偵字第362 號、第446 號、第634 號、第1431號），被告
就被訴事實為有罪之陳述，本院合議庭裁定由受命法官獨任進行
審判，經改依簡式審判程序審理後判決如下：
    主  文
乙○○施用第一級毒品，累犯，處有期徒刑拾月。扣案之第一級
毒品海洛因（淨重零點零肆公克）及含有第一級毒品海洛因殘渣
之注射針筒支與塑膠袋只，均沒收銷燬之。
    事  實
一、乙○○前因施用第一級毒品案件，經本院裁定送觀察勒戒後
    ，認無繼續施用毒品之傾向，由臺灣基隆地方法院檢察署檢
    察官於93年9 月14日以93年度毒偵字第905 號、第930 號、
    第1359號、第1504號為不起訴處分確定，並於同年月17日執
    行完畢釋放出所。又因施用第一級、第二級毒品案件，經本
    院於94年2 月18日，以94年度訴字第59號判決，判處有期徒
    刑8 月、4 月，應執行有期徒刑10月確定，於95年6 月3 日
    執行完畢。
二、詎乙○○猶未戒斷毒癮，於觀察勒戒執行完畢後之5 年內，
    復基於反覆、持續施用第一級毒品海洛因之犯意，自95年12
    月底某日起至96年2 月14日下午3 時許止，在基隆市○○路
    131 巷14號住處及基隆市○○路某加油站公共廁所內等處，
    以將第一級毒品海洛因摻水注入注射針筒，再施打血管之方
    式，平均2 、3 天施用1 次第一級毒品海洛因。嗣為警先後
    於下列時、地查獲：(一)乙○○因另案涉有竊盜罪嫌，於96年
    1 月24日下午4 時許，前往基隆市警察局第二分局和一路派
    出所，接受員警調查詢問時，經徵得其同意採尿送驗後，結
    果呈嗎啡及可待因之陽性反應，始悉上情；(二)96年2 月8 日
    中午12時10分許，在基隆市○○路131 巷口為警盤查時查獲
    ，並扣得其所有而內含有第一級毒品海洛因殘渣之注射針筒
    1 支及塑膠袋1 只；(三)96年2 月13日下午2 時許，在基隆市
    和平島公園海邊崇石區，為警盤查時查獲，並扣得其所有而
    內含有第一級毒品海殘渣之注射針筒1 支及塑膠袋1 只；(四)
    96年2 月14日下午5 時30分許，在基隆市○○路84巷34號前
    ，為警盤查時查獲，並扣得內含有第一級毒品海洛因（淨重
    0.04公克）之注射針筒1 支（嗣員警將注射針筒內之海洛因
    倒入塑膠袋內秤重，而改以塑膠袋盛裝）。
三、案經基隆市警察局第一、第二分局移送臺灣基隆地方法院檢
    察署檢察官偵查後起訴。
    理  由
壹、程序事項
    本件被告乙○○所犯者非為死刑、無期徒刑、最輕本刑為3
    年以上有期徒刑之罪或高等法院管轄第一審案件，其於準備
    程序進行中，先就被訴事實為有罪之陳述，經告知其簡式審
    判程序之旨，並聽取公訴人、被告之意見後，本院業已依刑
    事訴訟法第273 條之1 第1 項之規定，裁定由受命法官獨任
    以簡式審判程序進行本案之審理。
貳、實體事項
一、上開事實，業據被告於本院審理時坦承在卷，且其於96年1
    月24日、96年2 月8 日及96年2 月14日為警查獲後所採集之
    尿液經送驗結果，呈嗎啡及可待因之陽性反應；於96年2 月
    13日為警查獲後所採集之尿液經送驗結果，呈嗎啡之陽性反
    應，有台灣尖端先進生技醫藥股份有限公司濫用藥物檢驗報
    告4 紙附卷可參，復有第一級毒品海洛因1 支（淨重0.04公
    克）及含有第一級毒品海洛因殘渣之注射針筒2 支、塑膠袋
    2 只扣案可佐，被告之自白核與事實相符，可以採信。又其
    前因施用第一級毒品案件，經本院裁定送觀察勒戒後，認無
    繼續施用毒品之傾向，由臺灣基隆地方法院檢察署檢察官於
    93年9 月14日以93年度毒偵字第905 號、第930 號、第1359
    號、第1504號為不起訴處分確定，並於同年月17日執行完畢
    釋放出所等情，亦有臺灣高等法院被告前案紀錄表附卷足佐
    。綜上，本案事證明確，被告於觀察勒戒執行完畢釋放後5
    年以內，再犯施用第一級毒品之犯行，堪可認定，應依法論
    科。
二、論罪科刑：
  (一)按立法者針對特定刑罰規範之構成要件，已預設其本身係持
    續實行之複次行為，具備反覆、延續之行為特徵，故將之總
    括或擬制成一個構成要件之「集合犯」行為，因刑法評價上
    為構成要件之行為單數，應僅成立一罪。查毒品因具有成癮
    性、濫用性，故立法實務首重以刑事處遇方式戒斷行為人毒
    癮，若無法收其實效，始依法追訴處罰，故施用毒品本身具
    備反覆、延續之行為特徵，持續多次施用毒品始為此類犯罪
    之典型或常態，於刑法評價上，施用毒品應僅成立集合犯一
    罪。且自「刑事法若干犯罪行為態樣，本質上原具有反覆、
    延續實行之特徵，立法時既予特別歸類，定為犯罪構成要件
    之行為要素，則行為人基於概括之犯意，在密切接近之一定
    時、地持續實行之複次行為，倘依社會通念，於客觀上認為
    符合一個反覆、延續性之行為觀念者，於刑法評價上，即應
    僅成立一罪。學理上所稱『集合犯』之職業性、營業性或收
    集性等具有重複特質之犯罪均屬之，例如經營、從事業務、
    收集、販賣、製造、散布等行為概念者是（最高法院95年度
    臺上字第1079號判決意旨參照）」，亦可查悉我國終審機關
    採取相同立場。有關行為人多次施用毒品之犯罪，實務前均
    依94年1 月7 日修正、94年2 月2 日修正公布，並於95年7
    月1 日施行前之刑法第56條連續犯之規定論以一罪，並加重
    其刑，惟因上開連續犯規定業經修正刪除，並自95年7 月1
    日施行，其中修正理由說明四並以：「至連續犯之規定廢除
    後，對於部分習慣犯，例如竊盜、吸毒等犯罪，是否會因適
    用數罪併罰而使刑罰過重產生不合理之現象一節，在實務運
    用上應可參考德、日等國之經驗，委由學界及實務以補充解
    釋之方式，發展接續犯之概念，對於合乎接續犯或包括的一
    罪之情形，認為構成單一之犯罪，以限縮數罪併罰之範圍，
    用以解決上述問題」等語，爰基於前述施用毒品構成要件之
    反覆實行特徵，並考量連續犯規定業經刪除之法律實然面暨
    修正刪除之立法理由，認為行為人如基於反覆實行之犯意，
    在密切接近之一定時、地，持續實行單次或複次之施用毒品
    行為，應僅成立集合犯一罪。
  (二)查海洛因係毒品危害防制條例第2 條第2 項第1 款所定之第
    一級毒品，被告於觀察勒戒執行完畢釋放後5 年以內，再施
    用第一級毒品海洛因之行為，係犯毒品危害防制條例第10條
    第1 項之施用第一級毒品罪。被告因施用而持有第一級毒品
    海洛因之低度行為，應為施用第一級毒品之高度行為所吸收
    ，不另論罪。
　(三)又被告先後數次施用第一級毒品海洛因之犯行，時間密切接
    近，顯均係基於反覆持續實行之犯意，均為集合犯，應依上
    開(一)之說明均論以一罪。
  (四)檢察官雖僅就被告於96年2 月8 日中午12時10分許回溯24小
    時內某時起至96年2 月14日下午3 時許止，施用第一級毒品
    海洛因之行為提起公訴，然業經實施公訴之檢察官於本院審
    理時，當庭更正被告施用第一級毒品海洛因之時間如事實欄
    所示，是本院據此自可依法予以審理，附此敘明。
  (五)被告前曾受如事實欄所示有期徒刑執行完畢，有臺灣高等法
    院被告前案紀錄表在卷可按，其於有期徒刑執行完畢後，5
    年以內故意再犯本件有期徒刑以上之罪，為累犯，應依法加
    重其刑。
  (六)爰審酌被告犯罪之動機、吸食頻率、曾有施用毒品之前科仍
    不知戒除，惟犯罪後坦承犯行，且所犯之施用毒品犯行乃戕
    害自己身心健康，並未危及他人等一切情狀，量處如主文所
    示之刑。
  (七)被告為警於96年2 月8 日、96年2 月13日查獲扣案之注射針
    筒計2 支及塑膠袋計2 只內，均含有第一級毒品海洛因殘渣
    ，已據被告供明在卷，且有基隆市警察局第二分局偵查隊查
    獲涉嫌毒品危害防制條例毒品初步鑑驗報告單2 紙附卷可稽
    ，因所含毒品量微，無法與上開注射針筒及塑膠袋分離，自
    應併同上開注射針筒及塑膠袋，均依毒品危害防制條例第18
    條第1 項前段規定，宣告沒收銷燬之。再被告於96年2 月14
    日為警查獲置於注射針筒內之白色粉末（淨重0.04公克）內
    ，含有第一級毒品海洛因成分，亦有法務部調查局96年3 月
    17日調科壹字第09623024030 號鑑定書1 紙在卷可佐，又裝
    盛上開第一級毒品海洛因之注射針筒1 支及員警為秤重而用
    來裝盛第一級毒品海洛因之塑膠袋1 只內，均含有第一級毒
    品海洛因殘渣，自應併同扣案之第一級毒品海洛因，同依上
    開毒品危害防制條例第18條第1 項前段規定，宣告沒收銷燬
    之。
據上論斷，應依刑事訴訟法第273條之1第1項、第299條第1 項前
段，毒品危害防制條例第10條第1 項、第18條第1 項前段、第23
條第2 項，刑法第11條、第47條第1 項，判決如主文。
本案經檢察官甲○○到庭執行職務。
中　　華　　民　　國　　96　　年　　4　　月　　25　　日
                  刑事第二庭法  官    劉桂金
以上正本證明與原本無異。
如不服本判決應於收受本判決後10日內向本院提出上訴書狀，其
未敘述上訴理由者，並得於提起上訴後10日內向本院補提理由書
狀（均須按他造當事人之人數附繕本。）「切勿逕送上級法院」
中　　華　　民　　國　　96　　年　　4　　月　　25　　日
                            書記官    鄧順生
附錄論罪法條：
毒品危害防制條例第10條第1項
施用第一級毒品者，處6月以上5年以下有期徒刑。
